臺灣臺南地方法院民事裁定  
110年度家聲字第109號
聲  請  人  曹劉淑美





相  對  人  曹 翠 華
            曹 翠 琴
            曹 翠 聯
            曹 翠 珍
            曹 安 瑜
            曹 喬 菁
上  一  人
代  理  人  彭冀湘律師
上列當事人間請求給付扶養費事件，本院裁定如下：
    主　    文
聲請駁回。
聲請程序費用由聲請人負擔。
    理      由
一、本件聲請意旨略以：
  （一）查聲請人之配偶已死亡，育有七名子女，分別為長女即
        相對人曹翠華、次女即相對人曹翠琴、三女即相對人曹
        翠聯、四女即相對人曹翠珍、五女即相對人曹安瑜、六
        女即相對人曹喬菁、七女曹昭榮，聲請人曾於民國106
        年2月間以年事已高，無謀生能力而不能維持生活等理
        由向鈞院聲請給付扶養費，經駁回聲請。
  （二）聲請人於110年4月13日發生急性阻塞性腦中風住院，雖
        挽回一命，但已無法自理生活，而由臺南市社會局緊急
        安置於臺南市私立家園老人養護中心迄今，每月養護費
        用固定支出新臺幣(下同)22,000元以上，尚不含耗材、
        醫療費、交通費、看護費等，聲請人名下雖有一筆坐落
        中西區成光段945號土地，其可用現金僅老人基本保證
        年金每月給付3,772元，惟上述不足支付每月之養護費
        、醫療等維生必要費用，堪認聲請人已屬不能維持生活
        之人，有受扶養之必要。聲請人主張其受相對人扶養之
        權利，自屬有據，爰依民法1114條、家事事件法第125
        條，聲請裁定如聲請事項。
  （三）並聲明：相對人應自110年4月27日至聲請人死亡之日止
        起，按月於每月五日前分別給付聲請人5,000元。如遲
        誤一期履行者，其後之12期視為亦已到期。
二、按直系血親相互間互負扶養之義務。受扶養權利者，以不能
    維持生活而無謀生能力者為限；前項無謀生能力之限制，於
    直系血親尊親屬不適用之，民法第1114條第1款、第1117條
    分別定有明文。又按民法第1117條第1項規定，受扶養權利
    者，以不能維持生活而無謀生能力者為限，而同條第2項僅
    規定，前項無謀生能力之限制，於直系血親尊親屬不適用之
    ，並非規定前項之限制，於直系血親尊親屬不適用之；是直
    系血親尊親屬，如能以自己財產維持生活者，自無受扶養之
    權利，易言之，直系血親尊親屬受扶養之權利，仍應受不能
    維持生活之限制，最高法院62年度第2次民庭庭推總會議決
    議參照。
三、查本件聲請人之配偶已死亡，聲請人生有7名女兒，分別為
    長女即相對人曹翠華、次女即相對人曹翠琴、三女即相對人
    曹翠聯、四女即相對人曹翠珍、五女即相對人曹安瑜、六女
    即相對人曹喬菁、七女曹昭榮之事實，有戶籍資料、除戶謄
    本附卷可稽，堪予認定。
四、又查聲請人因罹患急性阻塞性腦中風，生活無法自理，經臺
    南市政府社會局安置於臺南市私立家園老人養護中心，每月
    照顧費約27,000元，耗材、醫療儀器使用等費用，因應身體
    照顧需求而浮動，另醫療費、交通費、住院看護費等核實支
    應之事實，固有聲請人之診斷證明書影本1件、臺南市政府
    社會局110年4月28日南市社老字第1100539168號函影本1件
    及110年7月20日南市社老字第1100846875號函1件附卷可稽
    ，惟聲請人自承其每月得領取老人年金3,772元，且聲請人
    已與其所生之七女曹昭榮經調解成立，曹昭榮同意自110年1
    0月起至聲請人往生之前一日止，按月給付聲請人扶養費5,0
    00元，有本院110年度司家非調字第307號調解筆錄在卷可憑
    ，又聲請人名下尚有1筆坐落臺南市○○區○○段000地號土地，
    公告現值為4,014,800元，有聲請人之稅務電子閘門財產所
    得調件明細表在卷可憑，衡諸常情，該土地之市價應更高，
    是以聲請人之經濟能力觀之，其顯非不能維持生活，揆諸前
    開說明，聲請人請求於其生存期間內相對人曹翠華、曹翠琴
    、曹翠聯、曹翠珍、曹安瑜、曹喬菁各應按月給付其5,000
    元扶養費，即無理由，應予駁回。
五、依家事事件法第97條，非訟事件法第21條第2項，民事訴訟
    法第78條，裁定如主文。
中　　華　　民　　國　　110 　年　　12　　月　　28　　日
                      家事法庭  法  官　葉惠玲   
以上正本係照原本作成。
如不服本裁定應於送達後10日內向本院提出抗告狀，並繳納抗告
費新臺幣1,000元。
中　　華　　民　　國　　110 　年　　12　　月　　28　　日
                                書記官　陳玉芬